# 合并报表中资本公积的两个问题

提问人：快枪 时间：2010-04-19 17:22:14
问题一、A、B两个公司不具有关联关系。 2008 年 12 月 31 日，A公司通过增发 1000 万股普通股购买B公司80%的股权。该合并适用特殊性税务处理。购买日，B公司除一项账面价值为 500 万元、公允价值为 600 万元的无形资产外，其他可辨认资产、负债的公允价值与其账面价值一致。该无形资产未来仍可使用 10 年，采用直线法摊销，预计净残值为零。　 购买日，无形资产的公允价值大于账面价值，形成应纳税的暂时性差异，A公司应确认的递延所得税负债=（600-500）×25%=25（万元） 会计处理：借：无形资产 100贷：递延所得税负债 25 资本公积　 75 也就是说确认的递延所得税负债冲减资本公积。那么 2009 年 12 月 31 日，对购买日可辨认净资产的公允价值与账面价值之间的差额进行调整　借：管理费用　 10 （100÷10）　贷：无形资产　 10 。 　同时须转回已确认的递延所得税负债 借：递延所得税负债.2.5（10×25%）,这个时候贷方应是增加资本公积呢，还是应该减少所得税费用？
问题二、子公司本年资本公积增加，母公司享有部分是否要在合并报表中反映？ 2009 年B公司因持有的可供出售的金融资产的公允价值变动 200 万元，个别报表增加资本公积150[200×（1-25%）]。通过母公司长期股权投资与子公司所有者权益的调整，已将子公司本年增加的 150 万元资本公积抵销，但在用权益法调整母公司长期股权投资时，又需做一笔处理：借 长期股权投资120 （150×80%） 贷：资本公积 80 。那么，是不是说子公司本年资本公积增加，母公司享有部分仍要在合并报表中反映？

回答人：chenyiwei
回复 楼主 快枪 的帖子 1 、应当减少递延所得税费用。 2 、子公司增加的属于其他综合收益形成的资本公积，在母公司的合并报表中也同样反映为资本公积的增加（如为非全资子公司的，有部分需分配给少数股权），并且也构成母公司合并报表层面的其他综合收益的组成部分。

回答人：chenyiwei
回复 9 楼 快枪 的帖子 1 、这与可供出售金融资产公允价值变动不同。可供出售金融资产的公允价值变动在相关资产处置时最终是要从资本公积转回损益的，但你所说的资产评估增值性质的资本公积虽然也属于其他综合收益范畴，但相关资产折旧或处置时不会转回损益，但评估增值的相关折旧已经计入损益，所以与评估增值对应的折旧相关的递延所得税转回也是计入损益。 2 、可以这样理解。

提问人：guizilaile00 时间：2013-02-01 10:28:33
第 2 点， 1 、子公司增加的属于其他综合收益形成的资本公积，是不是可以这样理解。子公司本期计入的其他资本公积，合并报表层面基本上是需要确认的？ 比如投资性房地产初始转换形成的资本公积合并层面要确认。 2 、（如为非全资子公司的，有部分需分配给少数股权），意思是资本公积减少一下，同时将减少部分确认为少数股东权益， 也意思就是合并报表中对非全资子公司资本公积的确认仅为母公司持股比例应相应确认的部分，少数股东那块已转为少数股东权益。
谢谢。

回答人：chenyiwei
基本可以这样理解。

提问人：chenlingao 时间：2015-03-05 10:09:39
请问陈版主如果被投资单位资本公积为国家独享的，如果是权益法核算的那么在权益法的时候是否需剔除该资本公积的影响？另外，如果是子公司，在合并报表该如何列示？我的理解是在权益法核算的时候是需要剔除该资本公积的影响的，在合并报表应该列示在少数股东权益，不知道我的理解对不对，还请陈版主指正，谢谢！

回答人：chenyiwei
可以这样理解。另外国家独享资本公积如果属于权益的，列报在“其他权益工具”中也是可选项之一。

提问人：红枫醉 时间：2015-03-22 14:14:06
如果是由于子公司非其他综合收益变动形成的资本公积比如子公司联营企业其他资本公积变动或者子公司同比例注资形成的资本溢价等其他所有者权益变动，处置该子公司时，母公司按持股比例享有的资本公积在合并层面如何处理

回答人：chenyiwei
2 、子公司的联营企业的其他权益变动，子公司按权益法核算形成的资本公积，在处置该子公司时，按《企业会计准则第 2 号——长期股权投资（ 2014 年修订）》第十五条第一款规定处理。

回答人：chenyiwei
1 、子公司的资本溢价引起的所有者权益变动属于权益性交易性质，在丧失对该子公司控制权时不能转入损益。

提问人：红枫醉 时间：2015-03-24 18:22:36
《企业会计准则第 2 号——长期股权投资（ 2014 年修订）》第十五条第一款只提及了综合收益的处理，未提及其他资本公积的处理，《企业会计准则第 33 号——合并财务报表》中也仅提及与原有子公司股权投资相关的其他综合收益等，应当在丧失控制权时转为当期投资收益。 请教陈版，我是否可以这样理解：子公司在处置单体账面上的联营企业的投资时，其他综合收益、其他权益变动（重新计量设定受益计划净负债或净资产的变动除外）都应该结转至损益，减少资本公积-其他资本公积、其他综合收益（变动全部为正数变动的前提下）增加当期投资收益；如果是母公司在处置该子公司时，合并财务报表层面由于子公司综合收益变动归属于母公司享有的部分（权益法模拟合并）应该在处置当期减少其他综合收益增加当期投资收益，由于子公司综合收益变动以外的其他权益变动在合并财务报表层面归属于母公司享有的部分认定为属于权益性交易形成，不减少该资本公积-其他资本公积，且不能计入当期损益，对方科目的长期股权投资换成年末未分配利润且一直延续存在下去。

回答人：chenyiwei
大体上可以这样理解。

提问人：红枫醉 时间：2015-03-26 12:52:21
陈版，有个疑问就是如果上述情况直接走年末未分配利润，这样处理的话会导致合并报表层面本期年初未分配利润加上当期归属于母公司的综合收益减去利润分配后与年末未分配利润不等，这应该没有关系吧

回答人：chenyiwei
当然不会直接调整“年末未分配利润”的。即使是对年初未分配利润直接调整，也是通过设置专门项目实现的，不可能对本身属于运算结果的项目直接调整的。

提问人：红枫醉 时间：2015-03-26 23:23:01
陈版，不太明白你说的通过设置专门项目实现是什么意思，如果不能计损益类科目，当期处置了子公司并减少了期末母公司账面长期股权投资，无法再使用借：长期股权投资，那之前由于子公司其他权益变动合并层面归属于母公司的其他资本公积，应该如何在当期延续抵消分录呢

回答人：chenyiwei
处置当年的抵销分录应计入当年合并报表层面的净利润，间接影响期末未分配利润；以后年度延续抵销分录时（如需要），就是调整年初未分配利润，以实现不同年度之间合并报表数据的衔接。

提问人：呼叫帮助 时间：2018-01-05 16:34:42
集团合并报表问题 甲集团下有 2 家子公司，甲持有A公司60%，持有B公司90%。现甲将B公司90%的股权以高于净资产的价格转让给A公司，甲公司在合并报表层面应如何处理？ 由于股权转让前后，最终控制关系没有发生改变，应为同一控制下企业合并。同时，90%的B公司股权转让给A公司，相当于向A公司40%的少数股东出售了部分股权，即甲公司合并时最终持有的B公司股权为54%，A公司少数股东持有B公司股权36%。对于实际应由40%少数股东承担的转让对价，是否应在合并报表中增加资本公积，冲减少数股东权益？最终甲公司合并报表中的少数股东权益，应该包括B公司10%少数股东的权益，以及A公司40%少数股东的权益？
chenyiwei 这属于合并集团内部的重组，在甲公司的合并报表层面应完全抵销该项内部交易（顺流交易）的影响，包括在该交易发生前后，归属少数股东的权益和损益应当不变。 交易前后对甲公司合并层面权益也没有影响吗？可是对A公司来说，由于其溢价购买了B的股权，对少数股东来说也承担了部分溢价，则从甲的合并层面来看，相当于将B的股权卖了一部分给A的少数股东，是否应增加对应的权益？ chenyiwei 不应这样理解。由于该交易中没有经济资源流入或流出合并集团，因此权益总额和各项资产、负债的计量是不会发生变化的。该股权转让交易属于顺流交易，抵销未实现损益的影响全部归属于母公司股东，少数股权不影响。 陈版，股权转让交易属于顺流交易，但是怎么理解抵销未实现损益的影响全部归属于母公司股东，少数股权不影响？

回答人：chenyiwei
见合并报表准则第三十六条。需抵销的内部交易损益原先就是全部确认在母公司账面的，该事项没有影响子公司的利润表，自然少数股东就不应抵销该金额了。

提问人：keithly 时间：2018-03-10 20:29:23
陈版，本期变动的资本公积属于少数股东部分，在股东权益变动表少数股东权益所在列应如何列报反应其本期的变动呢？非常感谢！

回答人：chenyiwei
属于其他综合收益的，列入“综合收益总额”项目；其他情形视情况处理，可能是子公司股份支付导致计入权益的金额，或者“所有者投入和减少资本——其他”等。